【裁判字號】    92,台上,4187
【裁判日期】    920731
【裁判案由】    違反毒品危害防制條例
【裁判全文】
最高法院刑事判決                              九十二年度台上字第四一八七號
    上  訴  人  甲○○
                        （另案在台灣高雄監獄高雄分監執行）
右上訴人因違反毒品危害防制條例案件，不服台灣高等法院高雄分院中華民國九十二
年四月三十日第二審判決（九十二年度上訴字第二六四號，起訴案號：台灣屏東地方
法院檢察署九十年度偵字第三六七六號），提起上訴，本院判決如左：
    主  文
上訴駁回。
    理  由
按刑事訴訟法第三百七十七條規定：上訴於第三審法院，非以判決違背法令為理由，
不得為之。是提起第三審上訴，應以原判決違背法令為理由，係屬法定要件。且必須
依據卷內資料為具體之指摘，並足據以辨認原判決已具備違背法令之形式，始屬相當
。本件原判決認定上訴人甲○○有原判決事實欄所載犯行，因而撤銷第一審科刑判決
，改判依想像競合犯及牽連犯關係，從一重論處上訴人甲○○共同販賣第二級毒品罪
刑（有期徒刑拾伍年）。已敘明所憑證據及認定理由。對於上訴人矢口否認有運輸第
二級毒品安非他命進入台灣地區之犯行，辯稱：伊不認識「陳宗德」之男子，且與黃
清海於民國八十九年間即因互毆而感情不睦，並未經黃清海之介紹向「陳宗德」之男
子購買上述毒品。伊不知黃清海等人運輸毒品，亦未借車給黃清海載運毒品云云。認
係卸責之詞，不足採信，並已依據卷內證據資料，逐一指駁。且敘明甲基安非他命係
毒品危害防制條例第二條第二項第二款所稱之第二級毒品，屬行政院公告管制物品項
目及其數額甲項第四款所列之管制進出口物品；又自大陸地區私運物品進入台灣地區
，以私運物品進口論，懲治走私條例第十二條定有明文。上訴人夥同黃清海等人，以
接駁之方式，自大陸地區私運該批毒品進入台灣地區之行為，係犯九十一年六月二十
六日修正前懲治走私條例第二條第一項之私運管制物品進口罪及毒品危害防制條例第
四條第二項之運輸第二級毒品罪。起訴書雖未引用修正前懲治走私條例第二條第一項
私運管制物品進口罪，惟起訴事實已述及，為起訴效力所及，法院就此部分仍應審理
，綦詳。從形式上觀察，並無違背法令之情形存在。上訴意旨仍執其在原審所辯陳詞
，否認犯罪，並指第一審判決論處上訴人共同運輸第二級毒品罪，而原審遽予改判論
處上訴人共同販賣第二級毒品罪，並未依刑事訴訟法第九十五條規定告知上訴人，致
上訴人喪失就共同販賣第二級毒品罪之辯護機會，顯有判決不適用法則之違法。又一
審傳調共同被告黃清海指證上訴人是否交付新台幣（下同）二百二十萬元與伊購買二
十公斤安非他命。上訴人當庭請求與黃清海對質，惟一審不容上訴人置喙，未給予對
質權、詰問權及辯論機會；上訴原審亦以口頭提出調查有利事項，選任辯護人郭國益
亦撰寫上訴理由狀請求調查證據，原審並無當庭或書面駁回，又不予調查，遽行判決
，即有證據調查未盡之違法。再刑事訴訟法第二百七十二條第一次審判期日之傳票，
至遲應於七日前送達。第二審之審判亦有其適用，同法第三百六十四條定有明文。原
審九十二年四月十七日開調查庭，當庭交付明信片記載同年四月二十二日辯論，尚不
足七日就審期間，即提解上訴人到庭進行審理辯論，當日上午辯論終結，同年月三十
日宣判，其踐行之訴訟程序，尚難認為適法，足以構成撤銷發回之原因云云。查檢察
官係起訴上訴人涉犯販賣第二級毒品罪嫌。原審審判期日亦已踐行刑事訴訟法第九十
五條規定應先告知之事項，並提示起訴書及第一審判決書，有審判筆錄在卷足稽，自
無不適用法則之違法。而命證人與被告即上訴人對質與否，事實審法院，本有審酌之
權，非上訴人所得據為提起第三審上訴之適法理由，上訴意旨以此指摘，自非適法之
上訴第三審理由。又原審九十二年四月二十二日審判期日之傳票，雖於同年月十七日
調查期日送達上訴人，未於審理期日前七日送達上訴人收受，其訴訟程序不無違誤，
然原審既於審判期日提解上訴人到庭陳述，參與辯論，顯然於判決無影響，自亦不得
執為適法之上訴第三審理由。至上訴意旨其餘所指，或為事實審法院採證認事之職權
行使，或為單純之事實上爭執，泛指其有證據調查未盡、違背證據及經驗法則、不適
用法則、不載理由及理由矛盾之違法，亦非適法之上訴第三審理由。綜上說明，應認
其上訴為違背法律上之程式，予以駁回。
據上論結，應依刑事訴訟法第三百九十五條前段，判決如主文。
中      華      民      國    九十二    年      七      月    三十一    日
                              最高法院刑事第二庭
                                  審判長法官  陳  錫  奎
                                        法官  洪  清  江
                                        法官  李  伯  道
                                        法官  陳  世  淙
                                        法官  洪  佳  濱
      右正本證明與原本無異
                                              書  記  官
中      華      民      國    九十二    年      八      月     十二     日
                                                                        Ｂ


司法院資訊處製作；財團法人民間司法改革基金會備份。
